【裁判字號】    97,易,564
【裁判日期】    981001
【裁判案由】    妨害家庭
【裁判全文】
臺灣宜蘭地方法院刑事判決               97年度易字第564號
公  訴  人  臺灣宜蘭地方法院檢察署檢察官
被      告  丙○○
上列被告因妨害家庭案件，經檢察官提起公訴（97年度偵字第14
57號），本院判決如下：
    主  文
丙○○犯相姦罪，處有期徒刑陸月，如易科罰金，以新臺幣壹仟
元折算壹日。
    事  實
一、丁○○與乙○○（所涉通姦罪部分業經丁○○撤回告訴，另
    由檢察官為不起訴處分確定）係夫妻關係，丙○○明知乙○○係有配偶之人，竟基於相姦之犯意，於民國96年4月28日2
    2時9分許至同日23時許（起訴書誤載為96年4月28日23時30
    分許），在宜蘭縣礁溪鄉○○路80號泉湯溫泉汽車旅館房間
    內，與乙○○發生相姦之行為1次。嗣於96年4月28日23時許
    ，丁○○偕同宜蘭縣政府警察局礁溪分局礁溪派出所警員戊○○、甲○進入該房間，始知悉上情。
二、案經告訴人丁○○訴由臺灣宜蘭地方法院檢察署檢察官偵查
    起訴。
    理  由
一、認定犯罪事實所憑之證據及理由：
  (一)訊據被告丙○○固坦承伊知悉乙○○係丁○○之配偶，伊與
    乙○○確有於上開時、地共處一室，嗣於96年4月28日23時
    許，丁○○偕同上開警員進入該房間之事實（見本院卷第12
    頁至第13頁、第106頁），核與證人乙○○、丁○○、戊○○、甲○分別於偵查、本院審理中證述情節相符（見偵卷第
    8頁、第15頁第16頁、本院卷第26頁至第30頁、第86頁），
    並有戶口名簿1份、宜蘭縣政府警察局礁溪分局98年7月31日
    警礁偵字第0984008792號函附泉湯溫泉汽車旅館旅客住宿表
    暨查訪表各1份在卷足憑（見他卷第13頁、本院卷第77頁至
    第79頁），堪認被告此部分供述與事實相符。惟被告矢口否
    認有何相姦之犯行，辯稱：於96年4月28日晚間，乙○○與
    伊到泉湯溫泉汽車旅館係要談論乙○○積欠他人債務問題，
    到該旅館後伊與乙○○聊約40分鐘，因伊想睡覺要求乙○○
    儘速離開，伊隨即上床睡覺，待警方敲門時，伊才發現乙○○尚未離開，伊並未與乙○○發生性行為，且丁○○表示倘
    伊書寫切結書就不提出告訴，而伊因擔心無法離開派出所影
    響翌日之工作，始按丁○○所唸內容書寫該份切結書云云。
  (二)經查：
  1.證人乙○○於97年8月21日偵查中證述：「（問：簽切結書
    之前妳與丙○○有無在旅館發生性行為？）有發生1次性行
    為，當天我跟丙○○96年4月28日晚間…進入泉湯汽車旅館
    ，當天是丙○○剛好要來羅東就來找我，我們一起去吃點心
    之後就去礁溪…。（問：何時開始跟丙○○有性行為？）我
    們認識7、8年，有性行為是最近1年多的事情。」等語（見
    偵卷第8頁）；於98年8月18日本院審理中證述：「（問：當
    天被告在礁溪火車站載妳之後，有無到路邊的小吃店用餐約
    1個小時？）有的。」等語（見本院卷第94頁至第95頁）。
    佐以證人戊○○於97年9月25日偵查中證述：「（問：經過
    情形？）當時是我跟甲○執巡邏勤務，…我們到現場時報案
    人知道他住哪一間，後來1個男的出來開門，我們開門見到1
    個女子剛從浴室出來正在扣衣服扣子，…（問：到汽車旅館
    現場有無蒐證？）…床單有睡過，因為開門時女生剛從浴室
    出來，男生衣著不整。」等語（見偵卷第15頁至第16頁）；
    於97年12月11日本院審理中證述：「（問：96年4月28日晚
    間是否有到泉湯汽車旅館處理本案？）有。（問：請說明當
    天到現場看到的情形。）我與甲○服巡邏勤務，…我們到2
    樓敲門，請房間內的人開門，約2分鐘後開門，我看到被告
    衣著整齊，裡面有1個女子從浴室出來，正在扣上衣的扣子
    ，下身已經穿好裙子，印象中房間內蠻整齊，…〈問：〈提
    示偵卷第16頁第6行起並告以要旨〉所言是否實在？）實在
    。（問：為何今日證述房間內蠻整齊的，被告衣著也整齊？
    ）我說的衣著不整是指衣服扣子沒有扣好，當時被告穿襯衫
    ，有的扣子沒有扣上。至於房間床單部分，是有睡過的痕跡
    。…（問：檢查浴室的情形？）地板濕濕的，好像有盥洗過
    的樣子。…」等語（見本院卷第26頁、第30頁）。及證人甲○於97年9月25日偵查中證述：「（問：本案是否你到場處
    理？）我跟戊○○一同到場。（問：到場情形？）女子衣服
    穿好正在扣。（問：床單有無睡過之痕跡？）有，床單很凌
    亂。」等語（見偵卷第16頁）；於97年12月11日本院審理中
    證述：「（問：96年4月28日晚上是否有至現場處理本案？
    ）有。（問：請說明當天到場看到的情形？）…我們敲門說
    警察臨檢，2、3分鐘後由被告開門，一開門我就發現女子匆
    忙扣上衣服扣子，當時裙子已經穿上，被告站在門口，衣服
    、褲子都已經穿好，目視床鋪，棉被有睡過，床單很亂的樣
    子，…（問：是否知道被告及乙○○已經入房間多久？）我
    們接獲通報到現場，將近11點，過程只有2至5分鐘，我們與
    告訴人會面到敲門約5分鐘，再隔2、3分鐘被告來開門。所
    以從接獲通報，到看到被告開門，約10幾分鐘。」等語（見
    本院卷第29頁至第30頁）。且被告於98年9月17日本院審理
    中亦供稱：於本案之前伊與乙○○曾發生過1次性行為，而
    於96年4月28日晚間伊與乙○○尚未投宿泉湯溫泉汽車旅館
    前有一同吃飯約1小時，當晚警方進入房內時，伊襯衫有部
    分鈕扣未扣，床舖確實有睡過等語（見本院卷第112頁至第1
    13頁），益徵證人乙○○、戊○○、甲○上開證詞非憑空杜
    撰之詞，應屬真實。復觀之被告與乙○○係於96年4月28日2
    2時9分投宿泉湯溫泉汽車旅館，此有宜蘭縣政府警察局礁溪
    分局98年7月31日警礁偵字第0984008792號函附泉湯溫泉汽
    車旅館旅客住宿表暨查訪表各1份在卷足憑（見本院卷第77
    頁至第79頁）。則被告與乙○○於96年4月28日22時9分進入
    泉湯溫泉汽車旅館房間內，至證人戊○○、甲○於同日23時
    許敲其等住宿房門止，被告與乙○○在房內相處時間長達1
    小時，而兩人前既曾有過性行為，且被告明知乙○○係有配
    偶之人，當時又係深夜，縱有要事商談其等於1小時吃飯之
    時間當可獲得初步結論及後續處理方式，倘非為相姦之行為
    ，究無孤男寡女投宿旅館共處一室引起無謂糾紛之必要，況
    於證人戊○○、甲○進入房內時，該房內床舖凌亂，浴室有
    盥洗使用痕跡，被告與乙○○尚衣衫不整，凡此，均足證證
    人乙○○上開證述於96年4月28日晚間，在泉湯溫泉汽車旅
    館，其與被告有發生性行為1次乙節，係屬真實。是被告仍
    以前詞辯稱：當晚伊僅係單純與乙○○討論事情，並未與乙○○為相姦行為云云，顯不足採。
  2.再參以證人丁○○於98年8月18日本院審理中證述：「（問
    ：你與被告商談過程中，被告有無承認於96年4月28日在泉
    湯汽車旅館他與證人乙○○有發生性行為？）當時我有問被
    告，我說被告與證人乙○○2人在房間內一定有發生性行為
    ，被告他一開始說沒有，我就問他，沒有發生性行為的話一
    起在房間內做什麼，一定有性關係才在那邊，他便直接說有
    發生性行為，他便說要跟我和解。而且寫切結書時，員警也
    有告訴被告說切結書是不能亂簽，有這事實才能簽立，簽了
    就代表承認有這些事情，之後被告還是在切結書簽立並蓋指
    印。…（問：〈提示96他826卷切結書並告以要旨〉本件切
    結書除了立切結書人的欄位外，其他部分是由何人書寫的？
    ）所有的字都是被告書寫的，這些都不是我的字，我有看到
    被告在書寫。」等語（見本院卷第87頁、第91頁）。且被告
    於98年9月17日本院審理中亦供承：「警察告訴我你要想清
    楚，是不是要這樣寫，不然以後會很麻煩，就是告訴我寫性
    行為，以後會很麻煩。」等語（見本院卷第112頁），顯見
    被告係經過他人告誡且深思熟慮後始書立切結書。復觀之被
    告於96年4月29日1時40分在宜蘭縣政府警察局礁溪分局礁溪
    派出所書立之切結書，記載：「本人丙○○…本人與乙○○
    小姐在泉湯汽車旅館共處一室，有性行為，本人在此保證從
    今以後，絕不再與乙○○小姐有任何連絡，如有違背願負法
    律責任，且乙○○其夫丁○○先生可保留法律追訴權。…立
    切結書人：丙○○…。」等語，此有切結書1份在卷足憑（
    見他卷第5頁）。而被告於96年4月29日已年滿43歲，具有相
    當之社會經歷，應有獨立之判斷能力，倘若被告與乙○○無
    相姦之事實，伊自可理直氣壯拒絕丁○○之要求，實無須書
    立該切結書而授人把柄之理，益見證人丁○○前述被告向其
    坦承當晚有與乙○○發生性行為，並書立切結書要求和解乙
    節，係屬真實，堪以採信。足認於96年4月29日1時40分許，
    在宜蘭縣政府警察局礁溪分局礁溪派出所，被告確有向證人
    丁○○坦承於96年4月28日22時9分許至同日23時許，在泉湯
    溫泉汽車旅館房間內，伊與乙○○確有發生性行為，並在上
    開派出所內書立上開切結書交證人丁○○收執，益證證人乙○○前述當晚其與被告有發生性行為乙節，係屬真實。可證
    於96年4月28日22時9分許至同日23時許，在泉湯溫泉汽車旅
    館房間內，被告與乙○○確有發生相姦之行為1次。是被告
    仍以前詞辯稱：伊未與乙○○為相姦行為云云，亦不足採。
  3.而被告雖辯稱：伊係受丁○○脅迫，不得已依丁○○所唸內
    容逐字書寫切結書云云。惟查：證人丁○○於98年8月18日
    本院審理中證述：「（問：從報案到簽立切結書這段時間，
    你有無歐毆打、恐嚇、威脅過被告或是證人乙○○？）都沒
    有。（問：簽立切結書過程中，你有無看到任何人、或是員
    警對被告為恐嚇、脅迫、傷害的行為？）都沒有。…（問：
    本件切結書的內容，是否為你唸給被告聽，要被告照著書寫
    ？）沒有。我只是跟被告說你既然有承認有性行為，就照實
    寫就好。」等語（見本院卷第88頁、第92頁）。佐以證人戊○○於97年9月25日偵查中證述：「（問：〈提示切結書影
    本〉當時你有無在場？）是，我當時在場。（問：經過情形
    ？）…在場人全部回礁溪派出所，經過他們自己協調，他們
    說要寫切結書，他們切結內容及和解條件我們沒有介入，…
    。」等語（見偵卷第15頁至第16頁）；於97年12月11日本院
    審理中證述：「（問：後來你們將告訴人、被告帶回派出所
    ，他們在書寫切結書時，你是否在場？）在場。（問：你既
    然在場當天切結書的內容是何人決定？）若當事人和解，我
    們就不介入，…。（問：當時被告是自願還是被迫簽切結書
    ？）若被告被逼或非自願，被告可以馬上告訴我們，但被告
    並沒有這樣的表示。」等語（見本院卷第26頁至第27頁）。
    參以證人甲○於97年9月25日偵查中證述：「（問：〈提示
    切結書〉是否當時在警局簽立？）是，當時因為那個女生說
    傳出去不好聽，報案人態度軟化就同意簽切結書，只要他們
    之後不要來往就好了，丙○○也同意，…。（問：丙○○書
    立切結書之過程有無遭到強暴、脅迫？）沒有，我們沒有介
    入調解內容，他們過程很平和。」等語（見偵卷第16頁）；
    於97年12月11日本院審理中證述：「（問：在派出所時，被
    告有無簽切結書？）當時被告、告訴人及乙○○3人在協調
    ，…。我記得告訴人有說簽切結書後，被告與乙○○就不要
    再來往。（問：當時切結書內容何人決定？）應該是三方協
    調達成協議，因為過程都很平和。」等語（見本院卷第29頁
    ）。且證人乙○○於98年8月18日本院審理中亦證述：「（
    問：證人丁○○要求妳們書寫切結書時，有無說過妳們不書
    寫切結書就不能離開？）我沒有聽到證人丁○○這樣說。」
    等語（見本院卷第96頁）。綜觀證人丁○○、戊○○、甲○
    、乙○○之證詞，可證被告於96年4月29日1時40分許，在宜
    蘭縣政府警察局礁溪分局礁溪派出所，係出於其自由意識書
    寫上開切結書，是被告仍以前詞置辯，洵屬事後卸責之詞，
    不足採信。
  4.至於證人乙○○於97年8月21日偵查中雖證述：「（問：〈
    提示卷附告訴人所提出之切結書〉該切結書書立時妳是否在
    場？）有，當時是因為我跟丙○○在談事情，丙○○怕第二
    天不能去上班，所以丙○○才簽切結書給丁○○。…（問：
    丙○○在切結書中稱有與妳在汽車旅館共處一室有性行為，
    是否屬實？）沒有，我們是在講事情，因為我跟丙○○有金
    錢往來。」等語（見偵卷第7頁）；於98年8月18日本院審理
    中證述：「我在簽立切結書之前，被告有跟我說他有簽立切
    結書給證人丁○○，被告說要趕著回去公司，他確實有要求
    我要簽立我的切結書，讓他早點離開…。」等語（見本院卷
    第93頁）。惟證人乙○○就本案具有利害關係，恐因此遭受
    刑事追訴處罰及負擔民事賠償責任，故其證詞難免有偏頗被
    告之虞，況其此部分證詞核與前開本院調查證據之結果不符
    ，顯不足採，自尚難據此為有利於被告之認定。
  (三)綜上所述，被告明知乙○○係有配偶之人，竟基於相姦之犯
    意，於96年4月28日22時9分許至同日23時許，在宜蘭縣礁溪
    鄉○○路80號泉湯溫泉汽車旅館房間內，與乙○○發生相姦
    行為1次之事實，事證明確，應依法論科。
二、論罪科刑之理由：
  (一)核被告丙○○所為，係犯刑法第239條後段之相姦罪。
  (二)爰審酌被告僅有偽造文書之犯罪前科，此有臺灣高等法院被
    告前案紀錄表1份在卷可參，素行尚稱良好，惟其明知乙○○係有配偶之人，竟仍與之相姦，危害告訴人丁○○家庭生
    活之圓滿與和諧，且其雖與告訴人達成民事和解事宜，此有
    本院98年度附民字第43號和解筆錄1份在卷足憑（見本院卷
    第62頁），然其自97年12月11日當庭承諾願分期賠償告訴人
    所受損害後，期間屢以經濟狀況不佳拖延給付賠償金額，迄
    98年9月17日本案辯論終結，分文未賠償予告訴人，及考量
    被告於犯罪後仍飾詞否認犯行，態度不佳等一切情狀，量處
    如主文所示之刑，並諭知易科罰金之折算標準。
三、適用之法律：
  (一)程序法方面：刑事訴訟法第299條第1項前段。
  (二)實體法方面：刑法第239條後段、第41條第1項前段。
本案經檢察官劉惟宗到庭執行職務。
中    華    民    國    98    年    10    月    1     日
                  刑事第二庭法  官  蘇錦秀
以上正本證明與原本無異。
如不服本判決應於收受送達後十日內向本院提出上訴書狀，並應
敘述具體理由；其未敘述上述理由者，應於上訴期間屆滿後二十
日內向本院補提理由書(均須按他造當事人之人數附繕本)「切勿
逕送上級法院」。
                            書記官  劉晨輝
中    華    民    國    98    年    10    月    2     日
【附錄本案論罪科刑法條】
刑法第239條：
有配偶而與人通姦者，處1年以下有期徒刑。其相姦者亦同。


司法院資訊處製作；財團法人民間司法改革基金會備份。
